【裁判字號】    97,重訴,134
【裁判日期】    980610
【裁判案由】    拆屋還地
【裁判全文】
臺灣彰化地方法院民事裁定  97年度重訴字第134號
原      告  丙○○
原      告  乙○○
共      同
訴訟代理人  丁○○
被      告  吉利五金鑄造股份有限公司
法定代理人  甲○○○
                        號
第  三  人  黃月枝（即被告吉利五金鑄造股份有限公司之監察人）
上列當事人間請求拆屋還地事件，本院就訴訟程序上之爭點，為
中間裁定如下：
    主      文
本件被告吉利五金鑄造股份有限公司應由其董事長甲○○○代表
被告吉利五金鑄造股份有限公司應訴。
    理      由
一、按民事訴訟法第383條第2項規定：「訴訟程序上之中間爭點
    ，達於可為裁判之程度者，法院得先為裁定。」查本件被告
    抗辯，依公司法第213條規定有為公司應訴之代表權，為原
    告否認，本院爰就此訴訟程序上之中間爭點，先為裁定。
二、次按公司法（下同）第213條規定公司與董事間訴訟，除法
    律另有規定外，由監察人代表公司，股東會亦得另選代表公
    司為訴訟之人。所謂公司與董事間之訴訟，當指同法第212
    條所定股東會決議對於董事提起訴訟而言，蓋股東會為公司
    最高權力機關，惟其有權決定公司是否對董事提起訴訟。至
    監察人行使監察權，如認董事有違法失職，僅得依同法第22
    0條召集股東會，由股東會決議是否對董事提起訴訟。同法
    第213條所稱除法律另有規定外，則指如同法第214條所定不
    經股東會決議之例外情形而言。（最高法院95年度台抗字第
    484號意旨參照）
三、查被告公司之董事長為甲○○○，監察人為第三人黃月枝，
    原告丙○○為董事，有被告公司之董事、監察人資料在卷可
    稽。本件原告於民國（下同）97年10月28日起訴請求被告拆
    屋還地，並列被告公司法定代理人為甲○○○，惟第三人黃
    月枝於97年12月19日具狀主張其為被告公司之監察人，有權
    代表被告公司對原告所提起之訴訟應訴，是本院應先就何人
    有權代表被告公司進行訴訟先為審酌，經本院調查及揆諸上
    揭意旨，公司與董事間訴訟，由監察人代表公司者，仍以公
    司法第212條規定須經股東會決議後始得為之，例外如同法
    第214條，亦須有行使少數股東權之情形，方符合公司法之
    規定。惟第三人黃月枝並未經被告公司之股東會決議對原告
    所提起訴訟應訴，復未釋明有公司法第214條所定不經股東
    會決議之例外情形，其逕以被告監察人之身分，主張代表被
    告對原告所提起訴訟應訴，即有未合，是本件應以被告公司
    之董事長甲○○○代表被告公司應訴。
四、依民事訴訟法第383條第2項裁定如主文。
中    華    民    國    98    年    6     月    10    日
                        民事第二庭法  官  邱月嬌
以上正本係照原本作成。
本件裁定不得抗告。
中    華    民    國    98    年    6     月    11    日
                                  書記官  呂雅惠


司法院資訊處製作；財團法人民間司法改革基金會備份。
